---
title: "Transformando Dados em Informações"
subtitle: "Atividade 1 - Primeiros Passos"
author: "Robson Oliveira Lima"
theme:
  light: flatly
  dark: darkly
editor: visual
---

## 1. Instalando o R e o Rstudio

-   Acesse o site de download do RStudio no [posit.co/download/rstudio-desktop](posit.co/download/rstudio-desktop)

-   Siga o passo-a-passo do vídeo [Transformando Dados em Informação: Instalando R e RStudio (3:35)](https://youtu.be/Iy-c6-EuzEI) para instalar o R e o Rstudio.

## 2. Se familiarize com o R e o Rstudio

-   Assista o vídeo [Transformando Dados em Informação: Interface do RStudio (Parte 2)](https://youtu.be/uoJixsI0Blw) para se familiarizar com a interface do R e do RStudio.

-   Após instalar os programas, teste alguns comandos no `Console` e veja o resultado após clicar em `ENTER`.

```{r eval=FALSE, include=TRUE}
# Sugestões de comandos
sqrt(49)

mtcars

plot(mtcars$mpg, mtcars$hp)
```

## 3. Criando um Projeto no RStudio

-   Assista ao vídeo [Transformando Dados em Informação: Criando Projetos no RStudio (Parte 3)](https://youtu.be/BRvlJxaPaZA)

-   Crie um projeto no RStudio e chame de `curso_r`. Encontre a pasta do projeto e crie uma pasta chamada `dados` e uma pasta chamada `figuras`.

-   Faça o download dos dados apresentados no vídeo no link [Base dos Dados - IDH-M](https://basedosdados.org/dataset/mundo-onu-adh?bdm_table=municipio) e inclua o arquivo baixado na pasta de `dados`.

## 4. Criando e salvando scripts

-   Crie um novo `script R`pelo caminho `File -> New File -> R Script` e copie o seguinte conteúdo nele:

```{r eval=FALSE, include=TRUE}
# Instalar pacote tidyverse (vai demorar um pouco!)
install.packages("tidyverse")

# Carregar o pacote
library(tidyverse)

# Importar os dados que você acabou de fazer o download
dados_idh = read_csv("dados/municipio.csv.gz")


# Filtrar dados para 2010
dados_idh2010 <- dados_idh |> filter(ano == 2010)

# Figura 1: Distribuição do idh
dados_idh2010 |> 
  ggplot(aes(x = idhm)) +
  geom_histogram() +
  labs(title = "Distribuição de IDH-M, Brasil, 2010")

ggsave("figuras/figura1_versao2.jpg")

```

-   Selecione todo o código e clique no botão `Run`. Se tudo funcionou bem, você conseguiu chegar a figura com o nome `figura1_versao2.jpg`.

- Não esqueça de salvar o `R Script` com um nome sugestivo como `script_idh.R`.
